【裁判字號】    98,重訴更(一),3
【裁判日期】    981111
【裁判案由】    侵權行為損害賠償
【裁判全文】
臺灣高等法院臺中分院民事判決       98年度重訴更(一)字第3號
原      告  乙○○
法定代理人  丁○○
訴訟代理人  吳光陸  律師
            廖瑞鍠  律師
被      告  丙○○
訴訟代理人  王有民  律師
複  代理人  洪主雯  律師
            陳瑾瑜  律師
上列被告因過失傷害案件（97年度交上易字第341 號），原告提
起刑事附帶民事訴訟（97年度交附民字第90號），請求侵權行為
損害賠償，由刑事庭裁定移送審理，本院前審判決後，經最高法
院發回更審，本院於98年10月28日言詞辯論終結，茲判決如下：
    主  文
被告應給付原告新台幣貳佰參拾壹萬捌仟壹佰肆拾柒元，及自民
國九十七年九月十日起至清償日止，按週年利率百分之五計算之
利息。
原告其餘之訴駁回。
第一、二審訴訟費用（除確定部分外）暨發回前第三審訴訟費用
，由被告負擔百分之六十五，餘由原告負擔。
本判決命被告給付部分，於原告以新台幣柒拾捌萬元為被告預供
擔保後得假執行，但被告如於假執行程序實施前以新台幣貳佰參
拾壹萬捌仟壹佰肆拾柒元為被原告預供擔保，得免為假執行。
    事  實
一、原告聲明求為判決：(一)被告應給付原告新台幣三百九十萬元
    及自起訴狀繕本送達翌日起至清償日止，按週年利率百分之
    五計算之利息。(二)第一、二審及發回前第三審訴訟費用由被
    告負擔。(三)原告願供擔保請准宣告假執行。其陳述除與本院
    前審判決記載相同者予以引用之外，另補稱：
  (一)被告丙○○涉犯過失重傷害罪，業經本院以97年度交上易字
    第341 號刑事判決有罪確定在案。依民法第197條第1項規定
    ：「因侵權行為所生之損害賠償請求權，自請求權人知有損
    害及賠償義務人時起，二年間不行使而消滅。自有侵權行為
    時起，逾十年者亦同」，即侵權行為之損害賠償請求權之時
    效起算，應自受害人知『有損害』及『賠償義務人』時，時
    效始能進行。若二者缺一，即僅知「損害」，而不知賠償義
    務人或僅知「賠償義務人」，而不知「有損害」，依民法第
    197條第1項規定，時效均不能起算。又所謂知有損害及賠償
    義務人之「知」，係指明知而言，如當事人間就知之時間有
    所爭執，應由賠償義務人就請求權人知悉在前之事實，負舉
    證之責（最高法院72年台上字第1428號判例意旨參照）。
  (二)原告乙○○於94.04.18發生車禍，導致「頭部外傷併顱內出
    血，延遲性顱內出血，蜘蛛網膜下出血」，而被送中國醫藥
    大學附設醫院急診住院轉加護病房。94.04.19接受開顱手術
    移除血塊及裝置顱內內壓監視器，94.04.27轉普通病房，於
    94.05.04生活仍無法自理，需專人照護，由鼻胃管灌食，且
    認知能力不行，疑似失語狀況，此有中國醫藥大學附設醫院
    94.05.04出具之診斷證明書附卷可稽。另該院94.05.16出具
    之診斷證明書也載稱：「患者於94.04.18發生頭部外傷，經
    過手術後，目前已經呈現失智現象，已達殘障標準」（參原
    證3及原證4），顯見原告於94.04.18發生車禍，造成顱內出
    血、蜘蛛網膜下出血，送中國醫藥大學附設醫院急診轉加護
    病房，於隔日即接受開顱手術，手術後生活仍無法自理，需
    由專人照護，由鼻胃管灌食，且呈失智現象。原告根本不可
    能知「有損害」及「賠償義務人」，則侵權行為之損害賠償
    請求權之時效焉能進行？故時效不應自94.04.18起算。
  (三)原告之病症，依中國醫藥大學附設醫院94.05.04診斷證明書
    醫師囑言載稱：「患者於94.04.18經急診住院轉加護病房，
    94.04.19接受開顱手術移除血塊及裝置顱內壓監視器，至94
    .04.27轉普通病房，目前認知能力不行，疑似失語，需專人
    照護，目前仍需鼻胃管灌食」。及該醫院94.05.16診斷證明
    書病名載稱：「腦傷導致失智症」，醫師囑言載稱：「患者
    於94.04.18發生頭部外傷，經過手術後，目前已經呈現失智
    現象，已達殘障標準」，該醫院94.05.30診斷證明書病名：
    「腦傷導致失智症」，醫師囑言：「患者於94.04.18發生頭
    部外傷，經過手術後，目前已經呈現痴呆現象，無法有正常
    認知功能，言語功能也已經喪失，無法對答切題，對人、時
    、地都無法有正確認識，並且合併癲癇現象，目前已經無法
    工作，未來恢復工作能力可能性很低」。另桃園榮民總醫院
    94.06.22之診斷證明書病狀載稱：「幻覺、妄念」，及同院
    94.07.20診斷證明書病狀載稱：「幻覺、妄念、混亂行為」
    、94.09.28診斷證明書載稱：「腦傷導致失智症」。及至中
    國醫藥大學附設醫院95.01.20之診斷證明書仍載稱：「腦傷
    導致失智症」、「患者於94.04.18發生頭部外傷，經過手術
    後，目前已經呈現痴呆現象，無法有正常認知功能，言語功
    能也已經喪失，無法對答切題，對人、時、地都無法有正確
    認識，並且合併癲癇現象，目前已經無法工作，未來恢復工
    作能力可能性極低，需要經常醫療照顧及專人照護」（參原
    證 1）。足以證明原告於94.04.18車禍頭部受傷後，即因腦
    傷導致失智症，故原告顯然不可能知有損害及賠償義務人無
    疑。
  (四)原告是腦傷導致失智症，並非植物人。原告之精神狀態，在
    認知功能方面，近期及遠期記憶已喪失（參96.02.10維新醫
    院司法鑑定報告書）。證人許景琦醫師在台灣台中地方法院
    96年交易字第265 號刑事案件曾證稱：「醫學上的失智是指
    本來他有一定的智慧，但是受到疾病或是傷害之後，造成智
    力減退，這時候就是失智的症狀，失智症與失智的症狀不同
    ，如果疾病是以失智為主時，就是失智症，但是如果失智的
    症狀只是他全部症狀的一部分，就有其他的精神科的診斷病
    名。至於乙○○的狀況，是頭部外傷後造成器質性的精神病
    （因為明顯的疾病或外傷所造成的精神疾病），他的精神疾
    病主要是有三部分，一個是思考方面、一個是情緒方面、一
    個是行為方面，思考方面，就是智力明顯減退，情緒方面，
    受到輕微的刺激、壓力時，就會有呆僵或激躁、退化、幼稚
    甚至暴力的情況，行為方面，受到頭部外傷後，他的行為就
    無法跟以前一樣（可以正確的依照他自己的意思行動）。診
    斷書上乙○○的失智症應該是以失智的症狀為主的症狀，診
    斷書的重點是頭部外傷，失智症是他精神症狀的一部分」。
    法官問：「是否要低於一定的智商才叫做失智？」，證人答
    ：「不是，那是跟病患尚未受傷前的比較，有比較低就是失
    智」，法官問：「乙○○的失智程度，有無辦法治好？」，
    證人答：「依照我的經驗，應該終其一生無法回到原來的程
    度」，法官問：「你認為是否屬於重大不治與難治？」，證
    人答：「是重大，應該是不治」，法官問：「此外乙○○是
    否還有認知功能障礙？」，證人答：「認知功能主要有五點
    ，判斷能力、定向能力、記憶能力、抽象能力、計算能力。
    乙○○在受傷之後，這五項能力都有受損，但是這五項能力
    的受傷程度有不同」，法官問：「這一點是否重大？」，證
    人答：「是的」，法官問：「是否不治或難治？」，證人答
    ：「至少達到難治的程度」。益見原告在車禍後之精神狀態
    確有問題，雖非植物人，其能做部分言語表達，但認知功能
    已達到難治的程度，故縱認被告所稱「病程記錄」有記載，
    原告會露出社交性笑容，言談切題、會擔心家中經濟及自己
    之身體狀況等等，並不當然代表其認知功能無嚴重受損，精
    神狀態無問題。
  (五)原告住院期間之精神狀態、心智狀況如何？證人許景琦醫師
    證稱：「主要就是被撞以後經過頭部手術，現在就是主要有
    兩部分，就是變呆、變笨、變瘋了。智力已經失掉原來的智
    力，變瘋就是常常有一些幻覺、妄想和怪異的行為，也就是
    整個思考都已經脫離現實，他的心智、精神這二部分有受傷
    」，且證稱：「我們是精神科的專科醫院，當病房護理人員
    記載的時候，是按照當時病人的言語據實呈現記載下來。並
    不是由他們判斷他們是不是有幻覺、妄想，比如聽到他說很
    害怕，兒女去台北讀書會被人欺負，但是我們瞭解他的兒女
    都在台中，這是脫離現實，與事實不符，護理人員還是有責
    任，他說什麼就記什麼。有時候家人或醫師去哄他的時候，
    順著他的幻覺、妄想的話也會記載下來。所以還是要以醫師
    的判斷才比較正確」、「原告的思考已經脫離現實」、「他
    的精神狀態應該達到心神喪失程度」、「（原告）意識是清
    醒，但思考是錯亂的」、「他不知道（為何來住院），哪個
    精神病患會知道為何住院，他可能會把它合理化，他曾經告
    訴護士說睡不著才來住院，他沒有病識感」、「只要是病人
    有說，我們護理人員就會完整記錄下來，不會去判斷，原告
    現在住的是醫院精神科慢性復健病房，在療程裡面終究是要
    讓他回家去，健保局有規定療程在慢性病房住院期間，每星
    期可以請假出去幾次，每三個月可以出去20天，也算治療的
    一種，只要在健保局規定，我們都會讓他回家，只要出去醫
    院都算外出。我是不相信他說的那些話，我認為他說的大部
    分與事實不符。他言談可能切題流利，但內容是幻覺、妄想
    」等語。另證人甲○○也證稱：「我問他為何來住院，他回
    答是說擔心家中經濟，心情不好才來住院，這都是他自己主
    觀認識。他講什麼我就記載什麼，是否脫離現實，這個不是
    我專業判斷範圍」、「他真的比較缺乏信心，速度比較慢一
    點，比正常的速度稍微慢一點。我問他時，他會停頓一下約
    0.5到1秒才回應我」等情。
  (六)由上述證人許景琦、甲○○之證述，可知原告於94.04.18因
    車禍頭部受傷，經過手術後，其精神狀態即已呈現異常併有
    幻覺、妄想，其認知功能也已嚴重受損，原告不可能知有損
    害及賠償義務人，此與中國醫藥大學附設醫院、桃園榮民總
    醫院出具之診斷證明書之記載並無出入，被告徒依「維新醫
    院病程暨護理紀錄」、「維新醫院臨床心理衡鑑照會及報告
    單」形式表面之記載，質疑原告住院期間之精神狀態，謂原
    告與一般正常人之思考、處事無異，質疑許景琦醫師之診斷
    ，誣指許景琦醫師為符合病患之需求而製作不實之診斷證明
    書，應屬嚴重誤解。
二、被告聲明求為判決：(一)原告之訴駁回。(二)訴訟費用由原告負
    擔。(三)如受不利判決，願供擔保請准宣告免為假執行。其陳
    述除與本院前審判決記載相同者予以引用外，另補稱：
  (一)最高法院98年度台上字第735 號判決發回意旨略以：「另維
    新醫院於95.04.18日開具診斷證明書所載「患者於94.04.18
    發生頭部外傷，目前已呈現痴呆現象，無法有正常認知功能
    ，胡言亂語，言語表達功能喪失，無法對答切題，對人、時
    都無法有正確認識，並且合併癲癇現象，精神遺留重度障礙
    」等語（附民卷第19頁），此外，該醫院有關原告之住院病
    歷，亦有相同記載（附民卷第45頁）。則原告於車禍經腦部
    手術後，其意識能力是否正常，得否明知損害及賠償義務人
    ，非無疑義。原審僅依「維新醫院95.02.07臨床心理衡鑑照
    會及報告單」所載，而認定原告非無意識能力之人，然未斟
    酌該院上開95.04.18診斷內容及住院病歷，即為不利於原告
    之判斷，殊屬可議。究竟原告之意識能力是否正常，攸關其
    請求有無理由，自應發回詳查」等語。是以本件應審究者，
    係「原告於車禍事故發生後，得否明知損害及賠償義務人」
    。爰就最高法院所指摘「維新醫院95.04.18診斷證明書及住
    院病歷之內容，是否可為有利原告之認定」，敘明如下：
  1.卷附維新醫院95.04.18診斷證明書之診療日期乃95.02.07並
    非95.04.18，易言之，該診斷證明書所紀錄者，乃原告於95
    .02.07之狀況，非診斷證明書開立當日之狀況。另卷附「住
    院病歷」亦係維新醫院依據95.02.07對於原告之就診紀錄，
    而於翌日複製並製成之病歷資料；此自卷附「95.02.07維新
    醫院門診紀錄」載明「住院」，嗣即製作成「維新醫院住院
    病歷」，及「維新醫院病程紀錄」乃自「95.02.07白班」開
    始紀錄等事證可知，最高法院指摘前審判決漏未說明之「維
    新醫院95.04.18診斷證明書及住院病歷之內容」，實則均係
    維新醫院於95.02.07所製作，亦即與「維新醫院之臨床心理
    衡鑑照會及報告單」為同日製作，而非95.04.18製作，謹就
    文書之形式先予敘明。
  2.維新醫院95.02.07診斷證明書雖記載「目前已經呈現痴呆現
    象，無法有正常認知功能，胡言亂語，言語表達功能喪失，
    無法對答切提，對人、時、地都無法有正確認識」。然該診
    斷證明書所示病徵，顯與95.02.07起至96.08.06止詳細紀錄
    原告生活點滴之『維新醫院病程紀錄』、『維新醫院護理紀
    錄』以及「維新醫院95.02.07臨床心理衡鑑照會及報告單」
    迥異。查「病程紀錄」記載「95.02.07小夜班：露出社交性
    笑容」、「95.02.07大夜班：言談切提，被動表頭仍暈，並
    記得昨日返家時走路步態不穩、頭暈之情形」、「95.02.08
    白班：與之會談，表示擔心家中經濟狀況及自己的身體狀況
    」、「95.02.08小夜班：主動表示：多日未解便，腹漲不適
    。個案表示已解便」、「95.02.09白班：個案表示『同房的
    病友打呼聲過大，使他睡不好，耳朵都要塞衛生紙』，予傾
    聽同理感受，安撫其情緒，個案點頭表接受」、「95.02.09
    小夜班：至station 表示病友太吵睡不著，欲予更換其他病
    房，個案表示『我怕其他人會覺得我特別，可以換床，所以
    是不是忍耐睡好了』，予棉球塞住耳朵後可續入睡」、「95
    .02.13小夜班：治療評估：個案表會配合治療，將疾病控制
    好，學習以輕鬆心情，因應壓力，會談中可配合，於引導下
    說出感受」、「95.02.15白班：與之會談表示不定期會有耳
    鳴及手抖之情形」、「95.02.17白班：與之會談，表示『擔
    心沈迷於網路的女兒，怕她被學校退學』，予同理傾聽，安
    撫其情緒，pt點頭表接受」、「95.02.20白班：可主動參與
    病室活動，與病友互動佳，與之會談表示：『擔心家裡經濟
    狀況及女兒求學心態』，予傾聽」、「95. 2.22白班：與之
    會談表示昨天抽血的地方腫起來周圍淤青會不會是因為血循
    不好所引起的」、「95.02.26小夜：表示『回家照顧太太，
    因為她人不舒服，順便幫忙工作，減輕她的壓力』，晚間會
    至大廳觀看電視或是在房間內看書，到station 前表示擔心
    家裡的事和女兒」、「95.03.01白班：pt可主動表回家幫忙
    做壽桃，並表示擔心其女的教養問題，女兒正值叛逆期，很
    難管教，pt面露憂愁及無奈」、「95.04.02小夜：表示今和
    女兒網友的父母見面談事情」、「95.04.30大夜：談及此次
    外宿之狀況，pt仍面露擔憂表示『其女個性太固執、太拗，
    常與其妻吵架，自己則是居中協調，此次則是上台北去找其
    女的網友等內容』」、「95.07.02小夜：個案表示『外出這
    兩天被老婆罵了兩天，心雖想盡力討好老婆，可是又怕做不
    到，兩人的感情已不像以前談戀愛的感覺了，心越來越遠，
    我怕會離婚』」、「95.07.17白班：今主動告知日前協助病
    友至院外購買電池，而病友到現在仍未給錢一事，予瞭解整
    件事，並告知病室規則及正常處理流程，pt表情緊張表『因
    不知到規定才會這樣下次不會了』」、「95.08.03白班：個
    案神情顯焦慮，對於外出看診事宜顯不安，表示『我手抖的
    情形，應該是吃藥引起的吧，我外出看診，可以自己去嗎』
    」、「95.08.28小夜：並主動表示『心情低落，因為和太太
    起爭執，覺太太把我當外人，排除在外』」、「95.08.29小
    夜：於今日晚間太太主動來電要個案打電話回家，個案打完
    電話，主動告訴工作人員和太太已經解決了一些事情，現在
    心情好多了」、「95.09.14小夜：神情愉悅向Ns表示『和太
    太去吃飯，因和太太一起等朋友，所以回來晚了一點』」、
    「95.10.10大夜：自述『昨天早上因人在外地，所以趕不回
    來，昨晚8 點多來拿睡前藥，因為太晚來拿藥，所以沒吃早
    餐和晚餐的藥』」、「95.11.29小夜：可主動表示『我太太
    有陪我去看手，應該沒怎樣』」、「95.12.16白班：與之交
    談，可切題回應，思考可連貫，表示自己很多事都忘了，重
    頭學習。個案自行返室表示『回家修理一些電器用品，還不
    錯，跟家裡的人聚一聚』」、「95.12.23小夜：表『因太太
    不熟悉客戶之住址，陪她一同前往』」、「96.01.31小夜：
    表示『今天一堆朋友來幫我慶生，還送我彩券，如果中獎了
    ，要請他吃飯』」、「96.03.28小夜：表示『外出照顧住院
    的母親，這兩天睡不好』」、「個案表示『昨天在家中被我
    太太念了很久，然後很難過，很擔心她會離開我』」、「96
    .05.06小夜：at10pt個案尚未返室，電話聯絡個案表示『我
    車子突然沒電了，我還在想辦法怎樣快點回去』，電話中情
    緒顯緊張，予安撫後告知安全第一，可接受，個案表示『今
    天和妻子跟團去台北玩，因為遊覽車載團員回家，所以到台
    中時間就晚了，加上我的車臨時沒電了，所以才這麼晚回來
    』，告知按時返室之重要性，可接受」。
  3.承上所述，原告倘果如「95.04.18診斷證明書」所示，亦即
    於95.02.07「無法有正常認知功能」，豈可能尚於同日「對
    護理人員露出社交性笑容」？又翌日「對護理人員表示擔心
    家中經濟及自己身體狀況」？再於02月09日「對護理人員表
    示病友打呼聲過大，睡不好、怕病友覺得享特權，故決定不
    換床」？又倘果如「95.04.18診斷證明書」所示於95.02.07
    「無法對答切題，對人、時無法有正確認識」，豈可能於同
    日「言談切題，且記得昨日返家時，走路不穩、頭暈」？又
    翌日表示「多日未解便」？再於02月17日表示「擔心女兒沈
    迷網路，會被學校退學」？
  (二)原告於維新醫院住院期間，尚且請假回家幫太太做壽桃、帶
    太太去找客戶、幫病友買電池，甚且修理電器，並擔心與太
    太之婚姻，以及子女之教養問題，均與一般正常人之思考、
    處事無異，則其何有「無表達能力」之可言？故「維新醫院
    95.04.18所作成『治療日期95.02.07』之診斷證明書」所載
    病徵顯與原告自95.02.07住院之日起之病程暨護理紀錄迥然
    不符，其真實性自大有疑義！
  (三)原告於95.02.07於維新醫院施行之魏氏成人智力測驗，其中
    語文量表分數（VIQ, Verbal Intelligence Quotient,又稱
    語文智商）高達101 分，則依據下列專業論述可知，上訴人
    之智力確與常人無異：
  1.自李明濱所編著「實用精神醫學」一書中就『智力測驗』之
    論述可知：(1)智力測驗的價值，乃在『檢驗智力程度、瞭解
    個人之推理、記憶，及抽象思考能力、學習能力、及環境適
    應、解決問題的綜合能力』。(2)腦傷部分與智力活動的關係
    ，由於腦部器質性問題可能會影響特定部位之特定能力表現
    ，藉由能力的優劣差距找出可能之器質性問題。(3)「魏氏成
    人智力測驗」包括「語文測驗」及「操作測驗」二個部分，
    而得出「語文智商」及「操作智商」二種分數。(4)總智商是
    以100為平均。(5)各智商範圍代表的程度，依據表9-1「智商
    範圍的分類與分佈」所示，「智商範圍」90-109者，「程度
    分組」為「中等」，「所佔百分比」為50.0%。
  2.本件原告之語文智商測驗為101分，顯屬中等智商，與50%之
    人口同等智商，亦即與正常人無異。甚根據上開專業論述可
    知，是否受有腦傷而致腦部器質性問題，可自智力測驗之結
    果優劣差距，找出器質性問題所在，然本件原告之智力測驗
    結果顯與常人無異。
  (四)相較於「維新醫院95.04.18診斷證明書」、「住院病歷」之
    一人獨斷，「維新醫院病程暨護理紀錄」、「維新醫院臨床
    心理衡鑑照會及報告單」之真實性顯然較高。「95.04.18診
    斷證明書」乃院長許景琦一人所製作，而「維新醫院病程暨
    護理紀錄」則係由護理人員陳育倫、賴敏芳、李映湘、呂曉
    菁、許雪霞、賴樂燕、陳怡靜、王婷儀、謝嘉玲、郭錦珊、
    張彩眉等人歷經日夜輪值、觀察點滴而形成之紀錄，其偽造
    之可能性顯較院長獨力獨為之診斷證明書為低。又無論是製
    作「95.02.07臨床心理衡鑑照會及報告單」之心理師甲○○
    抑或上開諸多護理人員，與原告間均無任何利害關係，顯無
    製作虛偽不實之報告或紀錄之必要！然醫師許景琦乃「私立
    維新醫院」之院長，負責維新醫院之營運，而原告乃維新醫
    院之病患，為符合病患之需求而製作不實之診斷證明書即非
    無可能！「95.04.18診斷證明書」乃根據「95.02.07門診紀
    錄」，而自『該日門診紀錄』及『該日病程紀錄』可知，原
    告乃於該日辦理住院；再參酌「臨床心理衡鑑照會單」所載
    「個案自述因為擔心家中的經濟，心情很煩才來住院」等語
    ，足知：原告於95.02.07至維新醫院就診之目的，即係希望
    能夠住進維新醫院。稽此，醫師許景琦身為維新醫院之院長
    ，倘病患希冀住院，以營利為目的之私立醫院自無拒絕之可
    能！又依規定，入住精神科醫院須經醫師評估有住院之必要
    ，故醫師許景琦自需開立一足以達住院程度之診斷證明書，
    俾原告之住院符合程序。是以維新醫院95.02.07之門診紀錄
    ，顯係原告表達住院之意願後，院長許景琦為使住院程序合
    法化，故而製作符合住院程度病徵之紀錄，則維新醫院根據
    此紀錄，另於95.04.18開立予原告之診斷證明書，自無足為
    原告有利之認定。
  (五)證人甲○○證稱「我做的時間95.02.07部分，原告做的智力
    剛好是100， 表示他介於一般人平均值」可知，原告當時之
    智力與常人無異，顯無「喪失意思能力」之可言！該證人又
    稱「或許他以前很聰明，也可能達到130，或者只有100，也
    有可能以前比較笨，因為被撞後變聰明」等語可知，於醫學
    臨床經驗中，並非頭部遭受撞擊後，一律均會造成智力減損
    ！再該證人證稱「我問他為何來住院，他回答是說擔心家中
    經濟，心情不好才來住院，這都是他自己主觀認識，他講什
    麼我就記載什麼」等語足知，所有心理紀錄單及測驗紀錄，
    均係證人就原告自己本於自我意識而為之陳述之據實記載，
    並非證人自行理解原告之字義而撰寫！而原告尚能認知「住
    院之動機」、「家中經濟問題」等須親身體會並經過思考始
    可能具體陳述之內容，何有「喪失意思能力」之可能？
  (六)而證人許景琦之證詞，則多有推測、傳聞證據之情形：1.所
    證「他的智力因為被撞擊減少，因為以他過去學業成績，還
    有職業上的表現，他的智能絕對不是現在這樣子」。然證人
    既未曾參與原告之學校學習過程，亦未參與原告之職業訓練
    、學習過程，則其所述「以他過去學業成績還有職業上的表
    現」，並以此論定「原告智力因被撞擊而減少」，不僅毫無
    任何根據，且顯均屬推測之詞。2.所證「我記得上訴人是台
    中高工的高材生，常常代表學校去參加技能比賽」、「一開
    始我聽他家人轉述，他住我們醫院附近，有很多鄰居也是這
    樣說法」，益徵證人所述原告原有之智商較諸撞擊後之智商
    為高，顯屬傳聞證據，無足採信。以上所述顯係證人許景琦
    個人主觀見解，而非根據專業檢查之結果，亦非根據具體事
    實依據。
  (七)另證人許景琦證稱「我是不相信他說的那些話，我認為他說
    的大部分與事實不符」等語可知，證人許景琦並未就原告所
    述內容加以求證，而僅係個人主觀地表示「伊不相信上訴人
    所說的話」，則其所述「證人有幻覺、妄想、瘋了」等語，
    也顯係其個人主觀認定，而非根據任何醫學檢查之結果，亦
    未確實查證所述究否背離現實，則該證人所為證詞顯純係個
    人臆測之詞，並非根據其醫療專業！又證人許景琦證稱：「
    （24小時都是這樣，還是會變好變壞？）跟他精神症狀相關
    的一定不正常，跟他精神狀況不相關的，不一定正常或不正
    常」。則無論原告是否如證人所述有幻覺、妄想等症狀，然
    原告並非24小時均對於周遭事物完全無法意識其意義，則原
    告自應就「於車禍發生後，無法認知原告自己發生車禍、受
    有傷害等事實均無法認識，故而無法提出本件訴訟等無法起
    算消滅時效」之事實，舉證證明。
  (八)從而，原告主張無行為能力、無法知悉損害發生、無法行使
    權利，均與上開刑事卷附之護理、病程紀錄、心理衡鑑照會
    單所載原告之情狀完全不符、大相扞格，維新醫院95年04月
    18日所開立之診斷證明書及95年02月07日製作之住院病歷，
    雖載明原告已呈癡呆云云，然其文書內容之真實性、憑信性
    實甚有可議之處，是顯無足遽為原告有利認定之依據。
    理  由
一、原告主張：被告於94.04.18下午16時50分許，駕駛 3V-2018
    號自用小客車，由南往北，行經台中市○○路○道與五順街
    無號誌管制之交岔路口時，本應在所屬車道內行使，並注意
    其所行駛之五權路便道為支線道，而汽車行駛至無號誌之交
    岔路口時，支線道車應暫停讓幹線道車先行，並應注意車前
    狀況，隨時採取必要之安全措施，且依當時天候晴、為日間
    自然光線、路面乾燥無缺陷、無障礙物、視距良好等客觀情
    形，並無不能注意之特別情事，竟疏於注意而跨越車道中心
    線行駛，貿然前行。適原告騎乘車號 TBN-931號輕型機車，
    沿台中市○○街往崇德路方向行駛，行經上開無號誌交岔路
    口，因被原告未減速慢行且未注意車前狀況，致其所駕自用
    小客車左前方撞擊原告機車前車頭，使上訴人當場人車倒地
    受傷，被送醫中國醫藥大學附設醫院急救，發現受有頭部外
    傷併顱內出血、延遲性顱內出血、蜘蛛網膜下出血等傷害，
    經急診住院轉加護病房，翌日接受開顱手術移除血塊及裝置
    顱內內壓監視器，94.04.27轉普通病房，但生活仍無法自理
    ，需專人照護，由鼻胃管灌食，及至95.01.20仍因「腦傷導
    致失智症」呈現痴呆現象，無法有正常認知功能，言語功能
    也已經喪失，無法對答切題，對人、時、地都無法有正確認
    識，且合併有癲癇現象。而被告上述過失犯行，其刑事責任
    部分，業經原審法院依過失重傷害罪判處處有期徒刑10月，
    減為有期徒刑5月，如易科罰金，以銀元300元折算壹日，嗣
    經上訴，由本院以97年度交上易字第341 號判決，維持第一
    審判決確定。原告因車禍發生後即喪失意識，故不可能知有
    損害及賠償義務人，是以請求權時效無從進行。嗣原告之配
    偶丁○○向原審法院聲請宣告禁治產，經該院於96.02.26以
    96年度禁字第9 號裁定宣告原告為禁治產人，並選定原告之
    配偶丁○○為監護人，丁○○於96年3月9日收受禁治產宣告
    裁定而就職，始以法定代理人身分，依民法第184條第1項前
    段、第191條之2、第193條第1項、第195條第1項規定，本於
    侵權行為之法律關係提起本件刑事附帶民事訴訟，請求侵權
    行為損害賠償。其項目及金額為：醫療費用11萬9673元、看
    護費用282萬0588元、喪失勞動能力之損害313萬1924元、精
    神慰撫金200萬元，合計806萬2185元，扣除被告已給付之10
    萬元及汽車強制責任險已受領給付164 萬9241元，被告尚應
    給付原告631 萬2944元，及自起訴狀繕本送達翌日起至清償
    日止，按週年利率5%計算之利息（惟本院前審判決駁回原告
    之訴後，原告僅就其中390 萬元本息部分向最高法院提起上
    訴，其餘未據聲明不服）。
二、被告則以：本件原告之損害賠償請求權已罹於時效消滅，原
    告之請求顯無理由。1.按因侵權行為所生之損害賠償請求權
    ，自請求權人知有損害及賠償義務人時起二年間不行使而消
    滅。民法第197條第1項訂有明文。又「關於侵權行為損害賠
    償請求權之消滅時效，應以請求權人實際知悉損害及賠償義
    務人時起算，非以知悉賠償義務人因侵權行為所構成之犯罪
    行為經檢察官起訴或法院判決有罪為準」，最高法院72年台
    上字第738號判例參照。本件被告於94年4月18日駕駛自用小
    客車，與原告所駕駛之輕型機車發生碰撞，致原告受有頭部
    外傷併顱內出血等傷害，易言之，原告於事故發生當日，即
    知悉被告為加害人以及損害之發生，竟遲至97年4月3日始提
    起刑事附帶民事訴訟，顯已罹於二年之消滅時效。原告主張
    於接獲檢察官起訴書之後，始知悉被告之行為為侵權行為及
    被告為應負賠償義務之人云云，核不可採。2.按無行為能力
    人或限制行為能力人之權利，於時效期間終止前六個月內，
    若無法定代理人者，自其成為行為能力人或其法定代理人就
    職時起六個月內，其時效不完成，民法第141 條定有明文。
    本件損害發生於94年4 月18日，原告之請求權時效即自該日
    開始起算，其妻丁○○嗣後向台中地院聲請宣告禁治產，經
    台中地院於消滅時效完成（96年4月18日）前之於96年2月26
    日，以96年度禁字第9 號裁定宣告乙○○為禁治產人，法定
    代理人丁○○亦於96年3月9日收受禁治產宣告裁定而就職，
    則依民法第141 條之規定，請求權時效應自丁○○就職之日
    起6個月內不完成。即原告之請求權時效，本應於96年4月18
    日屆滿，然因原告於時效期間屆滿前6 個月內始有法定代理
    人就職，故法律明定給予法定代理人6 個月之請求權期間，
    亦即原告之請求權時效，得以延長至96年9月9日始屆滿，然
    本件原告之法定代理人丁○○竟遲至97年4月3日始提起本件
    訴訟，自已罹於消滅時效。3.況自刑事卷附「維新醫院病程
    紀錄、護理紀錄」之內容可知，原告於維新醫院住院期間，
    尚且請假回家幫太太做壽桃、帶太太去找客戶、幫病友買電
    池，甚且修理電器，並擔心與太太之婚姻，以及子女之教養
    問題，均與一般正常人之思考、處事無異。原告顯非於事故
    發生後即無表達能力，而為無意思能力人，原告主張無行為
    能力、無法知悉損害發生、無法行使權利云云，均與上開刑
    事卷附之護理、病程紀錄所載原告之情狀完全不符、大相扞
    格，實無足採。4.原告主張「原告業於96.04.13向台中地方
    法院刑事庭提起附帶民事訴訟，有時效中斷之情事」云云。
    然查：上開附帶民事訴訟係由「丁○○」所提起，並非本件
    原告乙○○，嗣經台灣台中地方法院以97年度重訴字第71號
    裁定以「本件原告雖為乙○○之配偶、監護人，並有支付相
    關醫療及看護等費用，然其非被告犯罪事實侵害個人私權致
    生損害之被害人，揆諸前開說明，原告不得以前揭刑事訴訟
    程序提起附帶民事訴訟請求損害賠償。是原告提起本件附帶
    民事訴訟顯與首揭要件不符」，而裁定駁回原告丁○○之起
    訴。是以原告於準備書三狀主張：「曾提起前案訴訟」，前
    案之起訴已有中斷時效之效力云云，顯與事實不符。再者，
    就刑事卷附「行政院衛生署草屯療養院」所為之「精神鑑定
    報告書」，與「維新醫院病程記錄及護理記錄」做一對照，
    二份文件所示原告乙○○之精神、身體狀態乃大相逕庭，甚
    可謂判若二人！倘原告果因腦傷而達失智程度，已無任何意
    識能力，亦即對外界刺激所應有之一切感官功能均已喪失，
    絕無可能有此前後迥異之呈現狀態。行政院衛生署草屯療養
    院所為之鑑定係家屬即丁○○提供之資料，是否即為乙○○
    之實際狀況，實甚有疑義。縱如鑑定報告書所載乙○○有「
    不正常腦波放電活動」，然此與「癲癇」之發生並無必然關
    係。又乙○○所服用之「Dilantin Kapseals」 （癲能停膠
    囊），其副作用即發生於「中樞神經系統」，包括「運動失
    調、協調能力降低、心智紊亂」等等，是本件乙○○之病徵
    顯與車禍事故無因果關係。況且乙○○95年2月7日於維新醫
    院施行之魏氏成人智力測驗，其中語文量表分數（VIQ，Ver
    bal Intelligence Quotient，又稱語文智商）高達101分，
    顯屬中等智商，與50% 之人口同等智商，亦即與正常人無異
    ，遑論有所謂腦部器質性受傷問題。另被告就本件車禍事故
    之發生應無過失：1.刑事判決雖認定「該處雖未設置號誌或
    標線用以劃分幹、支線道，但依道路交通事故現場圖、車禍
    現場照片等均明確顯示，被告係行駛停車場之車道，屬於便
    道，被害人行駛之五順街，相對於車禍地點之便道而言，係
    屬幹道，已據證人亦於偵查中證述甚詳。至本件經台灣省汽
    車肇事覆議鑑定委員會覆議結果亦持相同看法云云，其未採
    顯有謬誤之「原鑑定意見」固屬贊同，然其仍認定被告為肇
    事主因，顯有適用法令及認定事實錯誤之違誤。2.台灣省車
    輛行車事故覆議鑑定委員會96年08月28日府覆議字第096620
    2651號函載明「一、丙○○駕駛自小客車，行經無號誌交岔
    路口，由停車場便道駛出未暫停讓幹道車先行，為肇事主因
    。二、乙○○駕駛輕機車，行經無號誌交岔路口，未減速慢
    行，且未注意車前狀況，為肇事次因」。亦即更正原鑑定意
    見所認「被告跨中線行駛」之意見，此部分認定始符真實。
    3.然本件事故應適用道路交通安全規則第102條 「同為直行
    車或轉彎車者，左方車應暫停讓右方車先行」之規定，而非
    同條項「支線道車應暫停讓幹線道車先行」。查系爭路段均
    劃有中心線，並未劃分幹、支線道，是覆議鑑定書稱被告丙
    ○○所行駛之五權路便道為支線道，而五順街是幹道並無依
    據，不足為採。故本件應依道路交通安全規則第102條就「
    未設標誌、標線或號誌劃分幹、支線道者」、「同為直行車
    或轉彎車者，左方車應暫停讓右方車先行」之相關規定。本
    件被告所行駛之五權路便道係屬右方車，乙○○所行駛之五
    順街應屬左方車，因此，被告丙○○自應享有右方車先行之
    優先路權。4.綜上，被告既無跨中線行駛之情形，即依法行
    駛於順向車道內，復參事故現場圖所繪「機車倒於對向車道
    」且「車頭方向與行進方向相反」，又車損部位為「機車車
    頭」、「小客車左車身」等情，足知，被告應已行駛至路口
    中線處，始遭乙○○騎乘機車撞擊左側，是乙○○應能注意
    被告自小客車已出路口，竟未注意，而致煞車不及撞上被告
    左側車身，故本件肇事主因應係乙○○，被告基於信賴原則
    應無過失責任。末查，原告所主張之損害賠償金額，多有虛
    報浮濫之嫌，其中「證明書費」並非醫療所必要之支出，又
    有部分收據重複提出。而看護費用、喪失勞動能力之損害，
    被告認均無理由。精神上之損害賠償，顯屬過高。退萬步言
    ，縱認被告仍應負過失之損害賠償責任，亦請依過失相抵原
    則，判令原告應負擔相當之責任分擔比例金額，並於計算其
    賠償數額後，扣除被告已先給付予被告之強制責任險金額16
    4 萬餘元及刑事庭中當庭給付予原告之10萬元現金，以符法
    制等語，資為抗辯。
三、原告主張被告於94年4月18日駕駛3V-2018車號自用小客車，
    行經臺中市○○路○道與五順街無號誌管制之交岔路口時，
    適原告騎乘 TBN-931車號輕機車，沿臺中市○○街往崇德路
    方向行駛，至上開無號誌交岔路口，致被告所駕自用小客車
    左前方撞擊原告機車前車頭，使原告當場人車倒地受傷之事
    實，為被告所不爭執。惟就原告主張被告駕駛自用小客車行
    經台中市○○路○道與五順街無號誌管制之交岔路口時，本
    應在所屬車道內行使，並注意其所行駛之五權路便道為支線
    道，而汽車行駛至無號誌之交岔路口時，支線道車應暫停讓
    幹線道車先行，並應注意車前狀況，隨時採取必要之安全措
    施，且依當時天候晴、為日間自然光線、路面乾燥無缺陷、
    無障礙物、視距良好等客觀情形，並無不能注意之特別情事
    ，竟疏於注意而跨越車道中心線行駛，貿然前行，致其所駕
    自用小客車左前方撞擊原告機車前車頭，使上訴人當場人車
    倒地受傷，應負過失傷害之侵權行為責任。而原告車禍受傷
    後，被送醫中國醫藥大學附設醫院急救，發現受有頭部外傷
    併顱內出血、延遲性顱內出血、蜘蛛網膜下出血等傷害，經
    急診住院轉加護病房，翌日接受開顱手術移除血塊及裝置顱
    內內壓監視器，94.04.27轉普通病房，但生活仍無法自理，
    需專人照護，由鼻胃管灌食，及至95.01.20仍因「腦傷導致
    失智症」呈現痴呆現象，無法有正常認知功能，言語功能也
    已經喪失，無法對答切題，對人、時、地都無法有正確認識
    ，且合併有癲癇現象。原告因車禍後即喪失意識，故不可能
    知有損害及賠償義務人，是以請求權時效無從進行各節，則
    為被告所否認，並以前情抗辯。然查：
  (一)被告之上述過失傷害犯行，業經原審法院依過失重傷害罪判
    處處有期徒刑10月，減為有期徒刑5 月，如易科罰金，以銀
    元300元折算壹日，上訴後由本院以97年度交上易字第341號
    判決，維持第一審判決確定在案。又本件車禍現場雖未設置
    號誌或標線用以劃分幹、支線道，但依調閱之刑事案卷所附
    道路交通事故現場圖、車禍現場照片等均明確顯示，被告係
    行駛停車場之車道，屬於便道；原告行駛之五順街，相對於
    車禍地點之便道而言，係屬幹道，證人藍維德亦於偵查中就
    此證述甚詳。依道路交通安全規則第102 條第1項第2款規定
    ，行至無號誌或號誌故障而無交通指揮人員指揮之交岔路口
    ，支線道車應暫停讓幹線道車先行，被告違反此項規定，未
    暫停讓幹線道車先行，又未依道路交通安全規則第94條第 3
    項之規定注意狀況，以致與原告發生碰撞，顯有過失。且本
    件肇事責任，經臺灣省汽車肇事覆議鑑定委員會覆議結果，
    亦認「被告駕駛自小客車，行經無號誌交岔路口，由停車場
    便道駛出未暫停讓幹道車先行，為肇事主因。原告駕駛輕機
    車，行經無號誌交岔路口，未減速慢行，且未注意車前狀況
    ，為肇事次因」，有該會96年8月28日函1紙附於刑事案卷內
    可考。是以被告所辯伊就本件車禍事故之發生應無過失云云
    ，自無可採。
  (二)原告車禍受傷後，被送醫中國醫藥大學附設醫院急救，發現
    其受有頭部外傷併顱內出血、延遲性顱內出血、蜘蛛網膜下
    出血等傷害，經急診住院轉加護病房，翌日即接受開顱手術
    移除血塊及裝置顱內內壓監視器，雖94.04.27轉普通病房，
    但生活仍無法自理，須由鼻胃管灌食，及至95.01.20仍因「
    腦傷導致失智症」呈現痴呆現象，無法有正常認知功能，言
    語功能也已經喪失，無法對答切題，對人、時、地都無法有
    正確認識，且合併有癲癇現象，目前已經無法工作，未來恢
    復工作能力可能性極低，需要經常醫療照顧及專人照護。此
    有中國醫藥大學附設醫院先後於94.05.04、94.05.16、94.0
    5.30、95.01.20所出具之診斷證明書附卷可稽。另桃園榮民
    總醫院亦先後於94.06.22、94.07.20、94.09.28出具診斷證
    明書載明有「幻覺、妄念、混亂行為、腦傷導致失智症」。
    被告雖質疑上開診斷證明書所示原告病徵，顯與95.02.07起
    至96.08.06止詳細紀錄原告生活點滴之「維新醫院病程紀錄
    」、「維新醫院護理紀錄」以及「維新醫院95.02.07臨床心
    理衡鑑照會及報告單」內容迥異。並以「病程紀錄」所載，
    原告能對護理人員露出社交性笑容、會對護理人員表示擔心
    家中經濟及自己身體狀況、擔心女兒沈迷於網路怕她被學校
    退學，住院期間尚且請假回家幫太太做壽桃、帶太太去找客
    戶、幫病友買電池，甚且修理電器，並擔心與太太之婚姻，
    以及子女之教養問題等等。故認為原告均與一般正常人之思
    考、處事無異，自非「無表達能力」云云。但依據證人即維
    新醫院許景琦醫師證述：原告是頭部外傷後造成器質性的精
    神病（因為明顯的疾病或外傷所造成的精神疾病），護理紀
    錄是病房護理人員按照病人的言語據實呈現記載下來，病人
    說什麼就記什麼，有時家人或醫師去哄他的時候，順著他的
    幻覺、妄想的話也會記載下來。不是由他們判斷病人是不是
    有幻覺、妄想，比如聽到他說很害怕，兒女去台北讀書會被
    人欺負，但是我們瞭解他的兒女都在台中，這是脫離現實，
    與事實不符，所以「原告的思考已經脫離現實」、「他的精
    神狀態應該達到心神喪失程度」、「（原告）意識是清醒，
    但思考是錯亂的」等情。足見原告於94.04.18因車禍頭部受
    傷，經過手術後，其精神狀態即已呈現異常併有幻覺、妄想
    ，其認知功能已嚴重受損屬實。尚難單憑前揭護理紀錄等資
    料所載言行表現，即遽認原告均與一般正常人之思考、處事
    無異，非「無表達能力」。從而，原告主張其因車禍後即喪
    失意識，故不可能知有損害及賠償義務人，是以請求權時效
    不應自94.04.18起算，自屬有據。本件原告之配偶丁○○向
    原審法院聲請宣告禁治產，經該院於96.02.26以96年度禁字
    第9 號裁定宣告原告為禁治產人，並選定原告之配偶丁○○
    為監護人，丁○○於96.03.09收受禁治產宣告裁定而就職，
    則其於97.04.03以原告法定代理人身分，依民法第184條第1
    項前段、第191條之2、第193條第1項、第195條第1項規定，
    本於侵權行為之法律關係提起本件刑事附帶民事訴訟，請求
    侵權行為損害賠償，自未罹於二年之消滅時效，應予准許。
  (三)爰就原告請求之項目及金額，分別審酌如下：
  1.醫療費用11萬9673元部分：原告提出維新醫院收據（ 660、
    1,030、840、7,320、5,060、2,760、870、1,800、840、87
    0、900、930、1,080、600、900、1,120、930、870、900、
    930、1100）共32,310元；桃園榮民醫院收據（ 80、20、20
    、80、2,795、2,655、100、20、100、100）共5,970元；亞
    東醫院收據（250、17,442、300、1,250 ）共19,242元；澄
    清醫院收據（230、100、100）共430元；惠生醫院收據13,6
    00元；中國醫藥大學附設醫院收據（36,703、100、50、300
    、120、120、100、120、270、470、120、135、120、135、
    270、470、120、120、100、100、200、50、200、150、418
    、250、160、100、50、100）共41721元；合計為113,273元
    。惟中國醫藥大學附設醫院收據120、135、50元係重複（見
    附民卷第38頁背面、第39頁正面及第36頁背面上方與第41頁
    下方之收據），故應予扣除305元。其餘額為112,968元。又
    上開醫院收據中，雖含有多張證明書費在內，然原告因車禍
    受此重傷，被告猶對原告之病情是否嚴重，屢有爭執，是原
    告在醫療過程中，會有多次請求開立證明書之舉，核屬必要
    。
  2.看護費用282萬0588元部分：原告以其自94年4月18日車禍發
    生後，在中國醫藥大學附設醫院住院期間，起初由該院所設
    病患照顧員，專人看護部分，每天以24小時計，每12小時收
    費1,000元，共8.5天，計支出17,000元。已據提出此部分支
    出單據為證，核屬必要。此部分被告否認其真正，尚無足取
    。而截至95年2月6日在中國醫藥大學附設醫院其餘住院期間
    為286.5 天，係由原告家屬看護，原告請求按上述標準計算
    看護費用，共為573,000元部分 ，本院審酌原告前揭病情，
    認確有由家屬協同看護之必要。但其計費標準，應予酌減為
    每天1,000元，共286,500元較為合理。另原告自95年2月7日
    至97年06月30日期間，係轉至維新醫院住院，原告請求在此
    期間，每週一至週五，由醫院護理人員自行提供看護，已計
    入醫療費用，其他每週六、日返回家中，由原告配偶照顧，
    計由原告配偶照顧共計250天（共125週，每週 2天），亦依
    上開收費標準計算，看護費用50萬元部分，被告抗辯稱原告
    於住院期間自行決定請假外出，而額外支出專人看護之費用
    ，應屬浪費原有之醫療資源而重複支出，向被告請求給付顯
    不合理，自屬有據，故此部分之看護費用，不應准許。又原
    告以其因癲癇常無預警發作，有失智及認知功能障礙情事，
    需長期看護，自97年07月01日起，已轉至「晴光康復之家」
    接受看護照顧，每月費用8100元。依95年臺灣地區男性平均
    壽命表，男性平均壽命為74.8歲，原告為51年01月20日生，
    斟酌原告個人健康情形推定可能生存期間，自97年07月起至
    74.5歲止，可能生存期間為28年。依霍夫曼計算法扣除中間
    利息計算，原告一次可請求看護費用為1,730,588元（ 元以
    下四捨五入）。此部分請求也屬合理有據，應予准許。則原
    告可請求之看護費用總計為2,034,088 元。原告逾此請求部
    分，為無理由，不應准許。
  3.喪失勞動能力之損害313 萬1924元部分：原告主張依勞工保
    險條例殘廢給付標準表，原告符合「精神遺存極度障害，終
    身不能從事任何工作，經常需醫療護理及專人周密監護者」
    ，此屬一級殘廢，完全尚失勞動能力，算至勞工強制退休年
    齡65歲，原告本尚餘有22年之勞動能力，以勞工每月最低薪
    資1 萬7280元為計算基礎，採霍夫曼計算法，請求被告一次
    支付賠償金額為313 萬1924元。此部分經核為有理由，應予
    准許。
  4.精神慰撫金200 萬元部分：原告以其為高職畢業，受傷前與
    配偶共同經營包子店，家庭和樂融融，今遭此鉅變，語能、
    智能均已喪失，平日尚須他人看護照顧，身心受創之深，難
    以筆墨形容，為此請求精神慰撫金200 萬元。本院審酌原告
    本來從事賣包子生意，沒有財產，為低收入戶；而被告現已
    退休，有財產但已被原告聲請假扣押等，兩造身分、地位及
    經濟情形，並原告所受車禍造成現今之身心狀況，認原告請
    求精神慰撫金200萬元，應予酌減為150萬元為適當，原告逾
    此請求部分，不應准許。
  (四)以上原告依侵權行為之法律關係，可請求損害賠償之金額為
    醫療費用112,968元、看護費用2,034,088元、喪失勞動能力
    之損害3,131,924元、精神慰撫金1,500,000元，共計6,778,
    980 元。惟本件車禍事故，為被告駕駛自小客車，行經無號
    誌交岔路口，由停車場便道駛出未暫停讓幹道車先行，為肇
    事主因，原告駕駛輕機車，行經無號誌交岔路口，未減速慢
    行，且未注意車前狀況，為肇事次因，兩造之過失比例以六
    比四為適當。被告抗辯稱如仍認其應負過失之損害賠償責任
    ，亦請依過失相抵原則，判令原告應負擔相當之責任分擔比
    例金額，並於計算其賠償數額後，扣除被告已先給付予被告
    之強制責任險金額 1,649,241元及刑事庭中當庭給付予原告
    之100,000 元萬元現金，即屬合理。則原告可得請求之金額
    為6,778,980元之六成即4,067,388元，再扣除上述金額後，
    被告尚應給付原告2,318,147元。
四、綜上所述，原告本於侵權行為之法律關係，請求被告賠償其
    因本件車禍之損害，於2,318,147元及自刑事附帶民事起訴
    狀繕本送達翌日即97.09.10起至清償日止，按週年利率5%
    計算利息之範圍內，為有理由，應予准許。逾此所為請求，
    為無理由，應予駁回。又原告勝訴部分，兩造分別陳明願供
    擔保為准、免假執行之宣告，經核於法並無不合，爰分別酌
    定相當擔保金額准許之。至於原告敗訴部分，其假執行之聲
    請失所附麗，應併予駁回。
五、本件事證已臻明確，兩造所提其餘攻擊防禦方法及舉證，與
    判決結果不生影響，爰不一一論述。
六、據上論結，本件原告之訴為一部有理由，一部無理由，爰依
    民事訴訟法第390條第2 項、第392條、第79條，判決如主文
    。
中    華    民    國    98    年    11    月    11    日
                民事第五庭    審判長法  官  林陳松
                                    法  官  鄭金龍
                                    法  官  古金男
以上正本係照原本作成。
如對本判決上訴，須於收受判決送達後20日內向本院提出上訴書
狀，其未表明上訴理由者，應於提出上訴後20日內向本院提出上
訴理由書（須按他造人數附具繕本）。
上訴時應提出委任律師為訴訟代理人之委任狀。具有民事訴訟法
第466條之1第1項但書或第2項之情形為訴訟代理人者，另應附具
律師及格證書及釋明委任人與受任人有該條項所定關係之釋明文
書影本。
                                    書記官  瑞芳
中    華    民    國    98    年    11    月    11    日
                                                      Ｓ


司法院資訊處製作；財團法人民間司法改革基金會備份。
